【裁判字號】    91,交聲,207
【裁判日期】    900816
【裁判案由】    聲明異議
【裁判全文】
臺灣臺南地方法院交通事件裁定                    九十一年度交聲字第二七號
    移送機關  交通部公路總局嘉義區監理所台南監理站
    受處分人  甲○○
    即異議人
右列受處分人因違反道路交通管理處罰條例案件，對於交通部公路總局嘉義區監理所
台南監理站九十一年五月二十八日所為之裁決處分（處分案號：南監五字第裁七四—
Ｍ00000000號）聲明異議，本院裁定如左：
    主  文
異議駁回。
    理  由
一、聲明異議意旨略以：受處分人即異議人甲○○於民國九十一年一月二十六日下午
    五點二十三分左右，駕駛車牌號碼ＶＥＦ—七五二號輕型機車，行經台南縣永康
    市○○路與小東路之交岔路口時，雖有未隨身攜帶駕駛執照之情形，但並無不遵
    守道路交通標線指示之情事，執勤警員竟然加以攔查；又執勤警員攔查時態度不
    當，刻意刁難異議人，且其並無發生任何事情，為何要做酒精濃度測試，事後執
    勤警員卻認異議人復有拒絕接受酒精濃度測試之情形，而逕行舉發異議人前述三
    項違規行為，故異議人不服此等選擇性辦案之舉發情事，乃提起本件異議。
二、按汽車駕駛人，駕駛車輛未隨身攜帶駕駛執照者，處新臺幣三百元以上六百元以
    下罰鍰；又汽車駕駛人，駕駛汽車不遵守道路交通標線之指示，而道路交通管理
    處罰條例第二章無處罰之規定者，處新臺幣九百元以上一千八百元以下罰鍰；另
    按汽車駕駛人，拒絕接受酒精濃度測試之檢定者，處新臺幣六萬元罰鍰，並吊銷
    其駕駛執照，道路交通管理處罰條例第二十五條第三款、第六十條第二項第三款
    及第三十五條第三項前段分別定有明文。至停止線，係用以指示行駛車輛停止之
    界限，車輛停止時，其前懸部分不得伸越該線，道路交通標誌標線號誌設置規則
    第一百七十條第一項前段則規定甚明。
三、經查：
    （一）受處分人即異議人甲○○並不否認有於九十一年一月二十六日下午五點二
          十三分左右，駕駛車牌號碼ＶＥＦ—七五二號輕型機車，行經台南縣永康
          市○○路與小東路之交岔路口時，未隨身攜帶駕駛執照之事實，且有台南
          縣警察局南縣警交字第Ｍ00000000號舉發違反道路交通管理事件
          通知單一紙附卷可參。又當日執行勤務舉發本違規事件之台南縣警察局交
          通隊警員王仁清，亦於本院調查時，到庭具結證稱：「（法官問：本件是
          否你舉發的，情形如何？）是我舉發的，當天是有三人出勤，巡邏時發現
          異議人騎機車在永康市○○路口等待紅燈，該路口有停止線，但異議人超
          越停止線停車，而且快到行人穿越道，而且看到異議人臉上紅紅的，似有
          喝酒，所以前往查車，請異議人出示駕照，但異議人未帶駕照，又有越線
          停車，並有喝酒情況，我們有聞到異議人身上有酒味，且有臉紅現象，當
          場要求異議人行酒精濃度測試，並告以如拒絕酒測要受罰，但異議人堅決
          不接受酒測，我們就現場告發，但異議人拒絕簽收，我們有告知異議人應
          到案日期及地點，異議人仍拒收。」等語（參見本院九十一年七月十九訊
          問筆錄），據此並參以證人王仁清與異議人間不僅未有任何怨隙，且係毫
          不相識之人，衡情證人王仁清應無設詞攀誣，或虛構違規事實陷害異議人
          之理。因之，證人王仁清之前開證詞，應值採信，而異議人於前述時、地
          ，有駕駛車輛未隨身攜帶駕駛執照、車輛停止時超越停止線而不遵守道路
          交通標線之指示，以及拒絕接受酒精濃度測試之檢定等違規行為，亦堪認
          定。
    （二）次按，交通警員掣單舉發違反道路交通管理處罰條例所列之違規事實，本
          質上為行政處分，係公務員基於職務上權力，依法就特定之具體事件所為
          具公法上效果之單方行政行為，基於公務員為公法上行為具有公信力之原
          則，該行政處分當可被推定為真正，其據以依法處分之事實認定亦為正確
          無誤，本此公信原則，乃立法者賦予行政機關制定違反道路交通事件統一
          裁罰標準及處理細則，使執勤警員得當機處分（如該細則第二十三條之規
          定）以維護交通秩序、安全之行政目的。反之，若謂公務員一切行政行為
          均需預留證據以證其實，則國家行政勢必窒礙難行，據此，刑事訴訟法就
          犯罪證據有關之規定中，與屬行政秩序罰之交通違規裁罰本旨不合之部分
          ，自不在準用之列。基此，本件受處分人即異議人甲○○僅係空言執勤警
          員舉發不當，然並未就執勤員警之舉發有誤，提出確實事證以供調查，且
          核無任何相關事證，足資證明執勤警員確有捏造事實違法取締之情事，故
          本件執勤警員本其維護交通秩序、安全職責所為之舉發，自應受到合法、
          正確之推定。
    （三）另如前述，本件執勤警員係見受處分人即異議人甲○○騎機車停止時，超
          越停止線，而有交通違規行為，始前去攔查，隨後並因發現異議人臉部泛
          紅，身上又有酒味等情形，才依規定欲向異議人進行酒精濃度檢測，故本
          件執勤警員之舉發取締過程，經核並無任何違法不當之處，且亦無選擇性
          舉發及態度不佳等情形。至駕駛人駕車於道路上行駛，如有相當事證足認
          駕駛人有酒後駕車之可能時，執行交通稽查勤務之警員，本可依法對於該
          駕駛人進行酒精濃度測試，以確認該駕駛人是否確有飲酒後酒精濃度超過
          標準，而仍駕車之情形，並非必須駕駛人有駕車肇事等交通事故發生時，
          才可對於駕駛人進行測試，是異議人認其當時並無任何事情發生，而無進
          行酒精濃度測試之必要云云，亦非可採。
四、綜上所述，本件受處分人即異議人甲○○於前述時、地，有駕駛車輛未隨身攜帶
    駕駛執照、車輛停止時超越停止線而不遵守道路交通標線之指示，以及拒絕接受
    酒精濃度測試之檢定等違規行為，既堪認定，則原處分機關即移送機關交通部公
    路總局嘉義區監理所台南監理站，據此並引用上開道路交通管理處罰條例第二十
    五條第三款、第六十條第二項第三款及第三十五條第三項前段等規定，而裁處異
    議人共計罰鍰新台幣六萬二千四百元，並吊銷駕駛執照，於法即無不當。至本件
    異議經核並無理由，故應予以駁回。
五、據上論斷，應依道路交通案件處理辦法第十九條，裁定如主文。
中    華    民    國      九十      年       八       月       十六     日
                              臺灣臺南地方法院交通法庭
                                  法  官    陳  志  成
右正本證明與原本無異
如不服本裁定應於送達後五日內向本院提出抗告狀
                                  書記官    彭  建  山
中    華    民    國      九十      年       八       月       十六     日


司法院資訊處製作；財團法人民間司法改革基金會備份。
